【裁判字號】    89,訴,164
【裁判日期】    890718
【裁判案由】    強盜等
【裁判全文】
臺灣屏東地方法院刑事判決                          八十九年度訴字第一六四號
    公  訴  人  臺灣屏東地方法院檢察署檢察官
    被      告  己○○
    指定辯護人  本院公設辯護人  庚○○
右列被告因強盜案件，經檢察官提起公訴（八十九年度偵字第八八四、一六六八號）
本院判決如左：
    主  文
己○○意圖為自己不法之所有，以恐嚇使人將本人之物交付，累犯，處有期徒刑壹年
肆月。
    事  實
一、己○○前曾因施用毒品違反肅清煙毒條例及違反麻醉藥品管理條例案件，經法院
    分別判處有期徒刑三年八月及七月並定執行刑為有期徒刑四年確定，並已於八十
    七年一月十日執行完畢，仍不知悔改。於八十九年一月三十日十一時三十分許，
    因缺錢花用，竟萌歹念，意圖為自己不法之所有，先在屏東市信和里泰和十三之
    二號乙○之住處廚房內竊得菜刀一把（侵入住宅部分未據告訴），隨即持該菜刀
    在其兄嫂丁○○○住處外等侯，俟外出購物返家之丁○○○開啟位於屏東市信和
    里泰和十三之十號住處房門後，立即尾隨進入該屋內，並持該把竊得之菜刀置於
    丁○○○之脖子前約一、二十公分處，恫嚇丁○○○交出現款新台幣（下同）一
    萬元，否則要砍殺，致丁○○○見狀心生畏怖，只得應允，但因其未有現款，遂
    告以要向鄰居借款交付，己○○乃將菜刀藏於腋下，在後跟隨丁○○○到鄰居丙○○○處借得一萬元後，由丁○○○將所借得之一萬元款項交付予己○○，己○○即揚長離去，並順手將該把作案用之菜刀丟棄在附近之垃圾筒。嗣經丁○○○
    家人報警，並扣得菜刀一把，循線於八十九年二月二日上午十時十五分許，在屏
    東縣高樹鄉同慶醫院內逮獲己○○。
二、案經屏東縣警察局屏東分局報請臺灣屏東地方法院檢察署檢察官偵查起訴。
    理  由
一、訊據被告固坦認有於上揭時地持菜刀自被害人丁○○○處取得一萬元之事實不諱
    ，惟矢口否認有何竊取菜刀及恐嚇取財之犯行，辯稱：該把菜刀是伊於事發前一
    日向鄰居乙○之子戊○○借得，且係將菜刀持在胸前向丁○○○借一萬元云云。
    惟查：被告作案持用之菜刀確係其至被害人乙○住處廚房內竊得等情，業經被害
    人乙○迭於警、偵訊及本院審理時證述屬實，被害人乙○於警訊時並稱：「、、
    、我的菜刀也是當天丟掉的。」等語，是被告辯稱係於事發前一日向戊○○借得
    云云，顯係推卸之詞，被告此部分之辯解，不足採信。另被告前開持刀恐嚇被害
    人丁○○○現款一萬元之犯行，亦復經被害人丁○○○於警、偵訊及本院審理時
    指述無誤，核與證人即在場目擊之甲○○所述之情節相符，而證人丙○○○亦於
    本院結證證明被告確有與丁○○○同至其住處借錢，並將現款取走之情，此外，
    復有被告行竊所得後再持以作案之菜刀一把扣案可為佐憑；是以，被告事後以上
    揭情詞置辯，顯屬無稽。綜上，被告犯行洵湛認定。
二、核被告所為，係犯刑法第三百二十條第一項之竊盜罪及第三百四十六條第一項之
    恐嚇取財罪。被告竊取菜刀之目的在恐嚇被害人取得財物，所犯上開二罪，有方
    法結果之牽連關係，應從一重之恐嚇取財罪論處。查被告雖持竊得之菜刀置於被
    害人丁○○○脖子前一、二十公分向被害人丁○○○索錢，致被害人心生畏懼，
    惟被害人尚能至證人丙○○○處借得一萬元交付被告，則被害人事發時尚未置於
    不能抗拒之狀態，是被告所為應係犯刑法第三百四十六條第一項之罪，公訴意旨
    漏未斟酌此點，而認被告所為係犯懲治盜罪條例第五條第一項第一款之普通盜匪
    罪，尚有未洽，惟其基本事實同一，本院自應予以審理，並變更其起訴之法條。
    又被告前曾因違反肅清煙毒條例及麻醉藥品管理條例案件，於民國八十三年五月
    九日經本院判處有期徒刑三年八月及七月並定執行刑為有期徒刑四年確定，並已
    於八十七年一月十日執行完畢，有台灣屏東地方法院檢察署刑案資料紀錄表一紙
    在卷可按，其於五年以內再犯本件有期徒刑以上之本罪，為累犯，應依刑法第四
    十七條規定加重其刑，審酌被告犯罪之動機、目的、施強暴之手段、被害人為被
    告之兄嫂、所為對被害人造成恐懼、犯後否認犯行未見悔意及所得僅一萬元等一
    切情狀，量處如主文所示之刑。又扣案之菜刀一把，雖為被告供其犯罪所用之物
    ，然為被害人乙○所有，業據被告及證人乙○證述在卷，爰不併予宣告沒收。
據上論斷，依刑事訴訟法第二百九十九條第一項前段、第三百條、刑法第三百四十六
條第一項、第三百二十條第一項、第四十七條、第五十五條、罰金罰鍰提高標準條例
第一條前段，判決如主文。
本案經檢察官莊啟勝到庭執行職務
中      華      民      國     八十九     年      七     月    十八     日
                                      臺灣屏東地方法院刑事第二庭
                                          審判長 法  官  吳永宋
                                                 法  官  何清富
                                                 法  官  林昌義
右正本證明與原本無異。
對於本判決如有不服應於收受送達後十日內向本院提出上訴書狀上訴於台灣高等法院
高雄分院並按他造當事人之人數附具繕本。
                                                 書記官  丁廣飛
中      華      民      國     八十九     年      七     月    十八     日
附錄本件論罪科刑之法條
刑法第三百二十條第一項：
意圖為自己或第三人不法之所有，而竊取他人之動產者，為竊盜罪，處五年以下有期
徒刑、拘役或五百元以下罰金。
刑法第三百四十六條
意圖為自己或第三人不法之所有，以恐嚇使人將本人或第三人之物交付者，處六月以
上五年以下有期徒刑，得併科一千元以下罰金。
以前項方法得財產上不法之利益，或使第三人得之者，亦同。
前二項之未遂犯罰之。


司法院資訊處製作；財團法人民間司法改革基金會備份。
